【裁判字號】    99,再易,10
【裁判日期】    990929
【裁判案由】    再審之訴
【裁判全文】
臺灣彰化地方法院民事裁定  99年度再易字第10號
再審原告    甲○○
再審被告    彰化縣護林協會
法定代理人  乙○○
上列當事人間請求再審之訴事件，再審原告對於中華民國97年8
月26日本院97年度簡上字第86號確定判決提起再審之訴，本院裁
定如下：
    主      文
再審之訴駁回。
再審訴訟費用由再審原告負擔。
    理  由
一、按再審之訴，應於30日之不變期間內提起。前項期間，自判
    決確定時起算，判決於送達前確定者，自送達時起算；其再
    審之理由發生或知悉在後者，均自知悉時起算。但自判決確
    定後已逾5年者，不得提起，民事訴訟法第500條第1、2項分
    別定有明文。又提起再審之訴之原告，如主張其再審理由發
    生或知悉在後者，應就所主張之事實負舉證責任，最高法院
    著有30年抗字第443號判例可資參照。另再審之訴不合法者
    ，法院應以裁定駁回之，民事訴訟法第502條第1項亦有明文
二、再審原告主張略以：
    再審原告於第一審請求確認租賃關係存在事件，貴院以97年
    度彰簡字第145號駁回，顯有違法不當之處。嗣經再審原告
    提起上訴，第二審誤判「84年度歲入歲出決算書中，係決算
    0支出」，錯誤認定「有支出」，而與84年度歲入歲出決算
    書所登載不符，顯然為違背證據法則之不當違法判決，符合
    民事訴訟法第496條第1項第1、2、9款之再審規定。又再審
    原告與再審被告所簽訂之「暫准使用前間作地合約書」，即
    為租賃契約書，再審原告租用彰化縣二林鎮○○段213-2、2
    18-1地號土地所繳之造林事業收益費，係按照使用面積開徵
    之租金。詎再審被告隱瞞前開收租事實，於其理事會會議決
    議記錄，製作「造林事業收益費與租金無關」之偽證，並以
    94年10月25日彰縣護協字第057號函陳報主管機關即彰化縣
    政府，此參彰化縣政府以95年7月21日府農育字第095013903
    8號函，函復再審原告說明彰化縣政府僅就再審被告之上開
    函文轉述，不另作意思表示可明。而彰化縣政府於94年10月
    27日府農育字第0940202691號函，逕以再審被告隱瞞收租之
    會議決議記錄為據，函復國有財產局認定再審被告收取造林
    事業收益費用與租金無關，顯有不當，原審漏未斟酌上開情
    事及有利於再審原告之證據，有判決不當之違法。嗣再審原
    告向行政法院提起訴訟，請求彰化縣政府重新發函國有財產
    局，經最高行政法院駁回確定，惟依高等行政法院之判決，
    彰化縣政府95年7月21日府農育字第0950139038號函答覆與
    釋明，已將副本抄送國有財產局，毋須另再函釋，是足證原
    審未採用固有之證據，足以影響判決之結果，符合民事訴訟
    法第496條第1項第13款及同法第497條、第277條規定。綜上
    ，原審所為不當之違法判決，應予廢棄，准許再審聲請等語
    ，並提出彰化縣政府95年7月21日府農育字第0950139038號
    函、彰化縣政府94年10月27日府農育字第0940202691號函、
    本院97年度簡上字第86號民事判決、臺中高等行政法院97年
    度訴字第519號判決、最高行政法院98年度裁字第2009號裁
    定、彰化縣護林協會84年度歲出決算書等影本為證。
三、經查：
  (1)本院97年度簡上字第86號確認租賃關係存在事件第二審判決
    ，於97年8月26日判決後，因不得上訴，已於同日確定，判
    決書並於97年8月28日送達再審原告，有本院送達證書及判
    決書附於原審卷內可憑，此經本院依職權調取該卷宗查閱屬
    實，是再審原告遲至99年8月27日始向本院提起本件再審之
    訴，若無再審理由發生或知悉在後之情事，即難認其已遵守
    前揭得提起再審之訴之不變期間。
  (2)再審原告雖主張本件有再審理由發生或知悉在後之情事，惟
    ：再審原告係以原審有違背法令而誤判84年度歲入歲出決
    算書等情為再審理由，然「84年度歲入歲出決算書」於原審
    中即已提出，此業據本院調閱97年度簡上字第86號全卷核閱
    屬實，顯難認此再審理由係發生或知悉在後。又再審原告
    另主張依臺中高等行政法院97年度訴字第519號判決，彰化
    縣政府95年7月21日府農育字第0950139038號函答覆與釋明
    ，毌須另再函釋，該函證明原審未採用固有之證據，足以影
    響判決之結果，而認本件另有民事訴訟法第496條第1項第13
    款之再審理由等語，然臺中高等行政法院97年度訴字第519
    號事業收益費事件係於98年5月7日判決駁回再審原告之訴，
    再審原告提起上訴，復經最高行政法院於98年8月13日以98
    年度裁字第2009號裁定駁回上訴確定，此有再審原告自行提
    出之確定證明書在卷可按，則再審原告應於最高行政法院98
    年度裁字第2009號裁定送達後即已知悉其此部分主張之再審
    理由，惟其遲至99年8月27日始提出本件再審之訴，顯已逾
    應於再審理由發生或知悉後30日之不變期間內提起再審之訴
    之規定。此外，再審原告復未舉證證明其另有何再審知悉在
    後之情事，自無從認其已於前揭得提起再審之不變期間內合
    法提起再審。
  (3)綜上所述，再審原告逾前揭得提起再審之不變期間而提起本
    件再審，本件再審之訴已不合法，本院自應予駁回。
四、依民事訴訟法第502條第1項、第95條、第78條，裁定如主文
    。
中    華    民    國    99    年    9     月    29    日
                  民事第二庭審判長法  官  康弼周
                                  法  官  李言孫
                                  法  官  施錫揮
以上正本係照原本作成。
不得抗告。
中    華    民    國    99    年    9     月    29    日
                                  書記官  蕭秀吉

司法院資訊處製作；財團法人民間司法改革基金會備份。
